【裁判字號】    99,司財管,1
【裁判日期】    990331
【裁判案由】    選任遺產管理人
【裁判全文】
臺灣臺中地方法院民事裁定             99年度司財管字第1號
聲  請  人  財政部臺灣省中區國稅局民權稽徵所
法定代理人  黃昌宏
代  理  人  張春貴
上列聲請人聲請為被繼承人乙○○選任遺產管理人事件，本院裁
定如下：
    主  文
選任甲○○為被繼承人乙○○之遺產管理人。
聲請程序費用由被繼承人乙○○之遺產負擔。
    理  由
一、按繼承開始時，繼承人有無不明，而無親屬會議或親屬會議
    未於一個月內選定遺產管理人者，利害關係人得聲請法院選
    任遺產管理人；又先順序繼承人均拋棄其繼承時由次順序之
    繼承人繼承，其次順序繼承人有無不明或第四順序之繼承人
    均拋棄其繼承者，準用關於無人承認繼承之規定，民法第一
    千一百七十八條第二項、第一千一百七十六條第六項分別定
    有明文。
二、本件聲請意旨略以：被繼承人乙○○（男、民國○○○年○
    月○日生、生前最後住所臺中市○區○○街二四六號）於九
    十七年十二月二十日死亡，其生前留有遺產，應課徵遺產稅
    約新臺幣（下同）五十萬元，惟其繼承人均拋棄繼承，且親
    屬會議未於法定期間內選定遺產管理人，致該遺產無人管理
    ，為行使系爭遺產稅之債權，爰依法聲請本院選任遺產管理
    人等語。並提出本院家事庭函、財政部財稅資料中心家庭成
    員資料查詢清單、遺產稅課稅資料參考清單等為證。
三、本院查：聲請人主張其為稅捐稽徵機關，被繼承人死亡後，
    其所有繼承人均已拋棄繼承，是否仍有應繼承之人不明，而
    其親屬會議未於法定期間內選定遺產管理人等事實，有聲請
    人提出前揭書證在卷可證，復經本院依職權調取九十八年度
    繼字第三九二號拋棄繼承事件卷宗核閱屬實，自堪信為真實
    ，揆諸首開規定，本件聲請人之聲請為有理由，應予准許。
    而選任遺產管理人，除慮及管理遺產之公平性外，亦需考量
    其適切性，亦即應以對被繼承人之遺產、遺債情形瞭解較深
    者優先選任為宜。經徵詢被繼承人乙○○之拋棄繼承人擔任
    本件遺產管理人之意願，關係人甲○○到庭表示同意擔任被
    繼承人乙○○之遺產管理人（本院九十九年一月二十九日訊
    問筆錄參照），並經聲請人之代理人表示同意（本院九十九
    年三月十二日訊問筆錄參照）。本院審酌關係人甲○○既為
    被繼承人乙○○之三子，對於被繼承人生前之財產及債權債
    務，自較他人知之甚詳，對遺產之管理亦不生窒礙。執此，
    本院認為由甲○○（男、身分證統一編號：Ｚ000000
    000號、住所：臺中市○區○○街二四六號三樓）擔任被
    繼承人之遺產管理人，應屬妥適，爰選任之。
四、依非訟事件法第一百五十七條，裁定如主文。
中    華    民    國    99    年    3     月    31    日
                  家事法庭      司法事務官  羅欣寧
以上正本係照原本作成。
如不服本件裁定，得於裁定書送達之翌日起十日內，以書狀敘述
理由，向本庭提起抗告。並應繳納抗告費新臺幣一千元。
中    華    民    國    99    年    3     月    31    日
                                書  記  官  蔡萍萍

司法院資訊處製作；財團法人民間司法改革基金會備份。
